臺灣高等法院刑事判決
上　訴　人
即　被　告　甲○
上列上訴人因違反毒品危害防制條例案件，不服臺灣基隆地方法
院94年度訴字第63號，中華民國 94年8月12日第一審判決（起訴
案號：臺灣基隆地方法院檢察署 94年度毒偵字第159號），提起
上訴，本院判決如下：
    主  文
上訴駁回。
    事  實
一、甲○前因二次施用第二級毒品安非他命違反毒品危害防制條
    例案件，先後經觀察、勒戒後，均認無繼續施用毒品之傾向
    ，經臺灣基隆地方法院檢察署各於民國（下同）88年2月9日
    、89年10月30日，分別以88年度偵緝字第42號及89年度毒偵
    緝字第347號不起訴處分確定。後甲○復於 89年12月間再因
    施用第二級毒品案件，經臺灣基隆地方法院裁定送強制戒治
    （於92年3月3日期滿），該次犯行經臺灣基隆地方法院檢察
    署檢察官聲請簡易判決處刑，經臺灣基隆地方法院以90年度
    基簡字第180號判處有期徒刑4月，於 90年4月23日確定；又
    於 91年6月至11月間施用第二級毒品安非他命，再經臺灣基
    隆地方法院檢察署檢察官提起公訴，經臺灣基隆地方法院以
    91年度易字第224號判處有期徒刑7月，於 92年2月6日確定，
    上開二案接續執行，甫於 93年1月29日縮短刑期執畢出監。
二、甲○猶不思戒除毒癮，復基於施用第一級毒品之犯意，於93
    年12月15日20時許，為警採尿回溯2 日內某時（扣除為警查
    獲後至採尿期間），在不詳地點，以不詳方式，施用第一級
    毒品海洛因1 次。又另行基於施用第二級毒品安非他命之概
    括犯意，自93年10月29日起至同年12月14日止，在基隆市○
    ○區○○街55之3號4樓，以將安非他命置於鋁箔紙上加熱燒
    烤產生煙霧予以吸食之方式，以約每日施用1 次之頻率，連
    續多次施用第二級毒品安非他命。嗣為警於93年12月15日18
    時許，在臺北縣金山鄉○○村○○街2 號查獲，當場扣得沾
    附安非他命殘渣之玻璃球1 個（玻璃球與安非他命無法分離
    ），並經警採集其尿液送驗，結果呈海洛因代謝之嗎啡陽性
    反應、甲基安非他命陽性反應，而悉上情。
三、案經臺北市政府警察局大安分局報告臺灣基隆地方法院檢察
    署檢察官偵查起訴。
    理  由
一、上訴人即被告甲○於原審及本院審理中坦承於上開時地連續
    施用第二級毒品安非他命之事實不諱，然矢口否認有何施用
    第一級毒品海洛因之情事；辯稱：伊並非受搜索人，當日警
    方對其執行搜索程序違法，且伊並未施用海洛因毒品，所採
    二瓶尿液其中一瓶是伊自己封籤蓋指印，另一瓶是警方先拿
    走，之後伊才蓋指印，伊懷疑該瓶送驗尿液中遭人動手腳，
    才會呈現嗎啡陽性反應云云。經查：
  （一）查被告前因施用毒品案件，經分別2次送勒戒處所觀察
        、勒戒後，均認無繼續施用毒品之傾向，已於 88年2月
        12 日、89年11月12 日執行完畢釋放，並經臺灣基隆地
        方法院檢察署檢察官分別為不起訴處分確定，又因施用
        毒品案件，經送強制戒治，並於92年3月3日強制戒治期
        滿釋放，此有被告前案紀錄表1份及不起訴處分書2份在
        卷可稽（參見本院卷第11頁至第18頁、94年毒偵字第15
        9號卷第51頁至第52 頁）。被告於前述觀察、勒戒、強
        制戒治處分執行完畢後，被訴其復於5 年內再犯毒品危
        害防制條例第10條第1、2項之罪名（詳下述），依上開
        規定，其犯罪之訴追條件已經具備。
  （二）被告施用第二級毒品安非他命之事實，除經其自白外，
        尚有沾附安非他命殘渣之玻璃球一個扣案可佐。且其為
        警查獲所採尿液，經臺灣尖端先進生技股份有限公司及
        法務部調查局先後鑑定，確呈甲基安非他命陽性反應，
        此有臺灣尖端先進生技醫藥股份有限公司93年12月22日
        濫用藥物檢驗報告、法務部調查局 94年3月11日調科壹
        字第9462100570號檢驗通知書各一份附卷可稽（參見毒
        偵字第159號卷第30頁、原審卷第47頁、第53頁）。
  （三）被告為警查獲後於93年12月15日20時許採集之尿液檢體
        （參見臺北市政府警察局大安分局煙毒麻藥案件尿液委
        驗單之採尿時間；見毒偵字第159 號卷第13頁），經警
        送請臺灣尖端先進生技股份有限公司以酵素免疫分析法
        為初步檢驗結果，呈海洛因代謝之嗎啡陽性反應（由於
        海洛因在人體內會代謝成嗎啡，因此涉嫌海洛因之吸食
        者，係檢驗其尿液中之嗎啡反應），再以氣相層析質譜
        儀法為確認檢驗結果亦呈嗎啡陽性反應，有該公司前揭
        濫用藥物尿液檢驗報告1紙附卷可按（參見原審卷第 47
        頁）。原審復將被告當日所採集二瓶尿液均送法務部調
        查局以氣相層析質譜儀確認檢驗結果，亦同認海洛因代
        謝之嗎啡陽性反應，有法務部調查局 94年3月11日調科
        壹字第9462100570號、94年5月5日調科壹字第94621015
        50號檢驗通知書各一份附卷可稽（參見原審卷第53頁、
        第62頁）。參諸以酵素免疫分析或薄層定性分析等方式
        為初步篩檢者，檢驗結果固有相當程度偽陽性之可能，
        然以氣（液）相層析、質譜分析之儀器為交叉確認者，
        檢驗結果出現偽陽性之機率則極低，因而具有公信力，
        核足為對被告為不利之認定；復佐以卷附法務部調查局
        90年4月12日陸 (一)字第90133335號函記載：「一般
        人注射海洛因後經體內吸收代謝約30分鐘後，以嗎啡型
        態為主開始排入尿中，且以最初6至12 小時排泄量最多
        ，若以日計，約有百分之80毒品代謝物（嗎啡）於施用
        後24小時內陸續由尿液中排出體外，剩餘量則可能在數
        日內分別排出體外（尚有百分之20代謝物於24小時後始
        排出體外）」等語（參見行政院國軍退除役官兵輔導委
        員會臺北榮民總醫院83年4月7日 (83)北總內字第03059
        號函、原審卷第104頁至第105頁），堪認被告於93年12
        月15日20時許為警採尿回溯2 日內某時點（因被告於同
        日18時許為警查獲至上開採尿為止之期間內，係在警方
        調查之中，自無施用毒品之可能，故被告上開可能施用
        毒品之時期應扣除此警方調查之期間），確有施用第一
        級毒品海洛因之犯行無訛。
    (四)被告雖一再辯稱遭員警違法搜索，該瓶送驗之尿液遭人
        動手腳云云，然依偵查卷附原審搜索票、自願受搜索同
        意書及警詢筆錄所載，員警當日係持搜索票至被告臺北
        縣萬里鄉○○村○○街2 號住處對受搜索人吳碧昭執行
        搜索，受搜索人雖非被告本人，但被告亦在現場，並當
        場同意接受警方搜索，親自簽具自願受搜索同意書，警
        方經其同意後，始對其身體、住所執行搜索，並在其住
        處冰箱上查獲安非他命玻璃球吸食器一組，因而懷疑被
        告施用毒品，並採被告之尿液送驗，尿液空瓶為被告親
        自清洗無誤，尿放後親自按捺指紋、簽封籤確認無誤；
        且原審為求慎重已將被告所採二瓶尿液檢體，均送法務
        部調查局檢驗，結果均呈海洛因代謝之嗎啡陽性反應，
        有上開法務部調查局檢驗通知書二份可參（參見毒偵字
        第159號卷第28頁、32頁、29頁、9頁、10頁，原審卷第
        53頁、62頁），足見被告上開抗辯，應係卸責之詞，不
        足為採。
  （五）綜上所述，被告否認施用第一級毒品部分，不足採信，
        被告施用第一級毒品及連續施用第二級毒品犯行同堪認
        定。
二、論罪及科刑：
    (一)查海洛因、安非他命分別係毒品危害防制條例所列管之
        第一級、第二級毒品，此為該條例第2條第2項第1 款、
        第2 款所明定。核被告於觀察勒戒、強制戒治執行完畢
        後，5 年以內再犯施用第一級毒品海洛因、第二級毒品
        安非他命之行為，係犯毒品危害防制條例第10條第1 項
        之施用第一級毒品罪、同條第2 項之施用第二級毒品罪
        。被告分別持有第一級毒品海洛因、第二級毒品安非他
        命之低度行為，應分別為施用第一級毒品及連續施用第
        二級毒品之高度行為所吸收，均不另論罪。
    (二)被告先後多次施用第二級毒品之犯行，時間緊接，所犯
        係構成要件相同之罪名，顯係基於概括犯意反覆為之，
        為連續犯，應依刑法第56條之規定，以施用第二級毒品
        一罪論（原審理由欄第二段之(二)末尾，誤載為施用第一
        級毒品），並加重其刑。
　  (三)被告所犯上述施用第一級毒品罪及連續施用第二級毒品
        罪二罪間，行為不同，罪名有異，犯意各別，應予分論
        併罰。
    (四)查被告前曾受如事實欄所載有期徒刑之執行，此有本院
        被告前案紀錄表附卷可考，其於有期徒刑執行完畢後 5
        年以內，再犯本件最重本刑為有期徒刑以上之刑之罪，
        為累犯，依刑法第47條規定加重其刑，就連續施用第二
        級毒品部分，有二加重原因，依刑法第70條規定，遞加
        之。原審審酌被告犯罪之動機、本次吸食海洛因、安非
        他命之頻率、曾有施用毒品之前科仍不知戒除，惟所犯
        之施用毒品犯行乃戕害自己身心健康，並未危及他人，
        併其犯後否認部分犯行未見悔意等一切情狀，適用毒品
        危害防制條例第10條第1項、第2項、第18條第1 項前段
        ，刑法第11條、第56條、第47條、第51條第5 款，就被
        告施用第一級毒品部分判處有期徒刑7 月；就被告連續
        施用第二級毒品部分，判處有期徒刑7 月，扣案沾附安
        非他命殘渣之玻璃球1 個沒收銷燬之。而後定應執行有
        期徒刑1 年。前述之沒收銷燬重為諭知，經核並無不合
        。
三、被告提起上訴，指其並無施用第一級毒品海洛因部份，已如
    前述，不足採信。另指施用第二級毒品安非他命部分，原審
    量刑過重云云。惟量刑屬法院之職權，原審已於理由欄內敘
    明量刑審酌之一切情狀，且原審量刑亦無失之於過重之情形
    ，被告之上訴，核無理由，應予駁回。
據上論斷，應依刑事訴訟法第368條，判決如主文。
本案經檢察官劉斐玲到庭執行職務。
中　　華　　民　　國　　94　　年　　11　　月　　15　　日
                  刑事第十四庭審判長法  官  張連財
                                    法  官  楊照男
                                    法  官  林明俊
以上正本證明與原本無異。
施用第一級毒品部分，如不服本判決，應於收受送達後十日內向
本院提出上訴書狀，其未敘述上訴之理由者並得於提起上訴後十
日內向本院補提理由書（均須按他造當事人之人數附繕本）。
施用第二級毒品部分不得上訴。
                                    書記官  蕭進忠
中　　華　　民　　國　　94　　年　　11　　月　　23　　日
附錄論罪法條：
毒品危害防制條例第10條第1項、第2項：
施用第一級毒品者，處 6 月以上 5 年以下有期徒刑。
施用第二級毒品者，處 3 年以下有期徒刑。
